臺灣新北地方法院刑事判決
111年度交易字第118號
公  訴  人  臺灣新北地方檢察署檢察官
被      告  陳新鴻



上列被告因過失傷害案件，經檢察官提起公訴（110年度偵字第2
0184號），本院判決如下：
  　主　文
陳新鴻犯過失傷害罪，處有期徒刑參月，如易科罰金，以新臺幣
壹仟元折算壹日。
    事　實
一、陳新鴻於民國109年8月18日16時20分許，駕駛車牌號碼00-0
    000號自用小客車，沿新北市三峽區介壽路3段往土城區擺接
    堡路方向行駛，行經新北市三峽區介壽路3段火葬場前路口
    時，本應遵守交通號誌行駛，並應隨時採取必要之安全措施
    ，而而依當時情形並無不能注意之情事，竟未遵守交通號誌
    而逕自闖紅燈左轉彎，適有廖康傑騎乘車牌號碼000-0000號
    普通重型機車，沿新北市土城區中央路往三峽區介壽路3段
    直行至上開路口，見狀閃煞不及，而與陳新鴻所駕駛之前開
    車輛發生碰撞，致廖康傑人車倒地，因而受有右遠端脛骨骨
    折、右膝深度擦傷、右足第五趾骨骨折等傷害。
二、案經廖康傑訴由臺灣新北地方檢察署檢察官偵查起訴。
　　理　由
一、證據能力部分：
  ㈠按被告以外之人於審判外之陳述，雖不符前4條之規定，而經
    當事人於審判程序同意作為證據，法院審酌該言詞陳述或書
    面陳述作成時之情況，認為適當者，亦得為證據，刑事訴訟
    法第159條之5第1項定有明文。本條之立法意旨在於確認當
    事人對於傳聞證據有處分權，得放棄反對詰問權，同意或擬
    制同意傳聞證據可作為證據，屬於證據傳聞性之解除行為，
    如法院認為適當，不論該傳聞證據是否具備刑事訴訟法第15
    9條之1至第159條之4所定情形，均容許作為證據，不以未具
    備刑事訴訟法第159條之1至第159條之4所定情形為前提（最
    高法院104年度第3次刑事庭會議決議參照）。查本件判決所
    引用被告陳新鴻以外之人於審判外所為陳述，雖均屬傳聞證
    據，然本件當事人對於本判決下列所引用之供述證據其證據
    能力，於本院準備程序時均同意有證據能力，本院審酌上開
    證據資料製作時之情況，尚無違法不當及證明力明顯過低之
    瑕疵之情形，爰依刑事訴訟法第159條之5規定，認均具有證
    據能力。
  ㈡至下列所引用之其餘文書證據，無證據證明係公務員違背法
    定程序所取得，亦無顯有不可信之情況，已經本院於審理期
    日提示予當事人辨識而為合法調查，該等證據自得做為本案
    裁判之資料。
二、認定事實所憑之證據及理由：
　㈠訊據被告固坦承於上開時間、地點，駕駛上開車輛與告訴人
    廖康傑騎乘之上開機車發生碰撞，告訴人因而人車倒地，並
    受有上開傷害之事實，惟矢口否認有何過失傷害之犯行，辯
    稱：我沒有闖紅燈，我通過路口的時候是綠燈，我已經快要
    過完路口了，對方才從右後方突然撞我的右側車身，是他騎
    太快自己摔車，摔車後撞到我的車子，我沒有過失云云。經
    查：
　⒈被告於上開時間駕駛上開車輛，行駛至上開路口時與告訴人
    騎乘之上開機車發生碰撞，告訴人並受有右遠端脛骨骨折、
    右膝深度擦傷、右足第五趾骨骨折等傷害等情，業據被告於
    本院準備程序及審理中均坦承不諱（見本院卷第42-43、74-
    77頁），核與證人即告訴人於警詢及偵查之證述情節相符（
    見他字卷第4、8至同頁反面、20頁，偵20184卷第9-10、23-
    24頁），復有恩主公醫院乙種診斷證明書共2紙、道路交通
    事故現場圖及道路交通事故調查報告表㈠㈡各1紙、交通事故
    現場照片共12張在卷可參（見他字卷第10-11、18-19、22-2
    5頁反面），是此部分事實，首堪認定。
　⒉經本院當庭勘驗監視器錄影畫面，勘驗結果如下：「⑴播放器
    時間00：00：00（畫面顯示時間為2020/08/18 16：21：06
    ），畫面開始時裝設行車紀錄器之車輛（下稱A車）在中央
    路口前停等紅燈，嗣後A車開始慢慢前進，A車左方之車輛也
    稍微往前行駛，畫面中靠左側路口陸續有三輛汽車及一台機
    車經過路口往擺接堡路行駛。⑵播放器時間00：00：04（畫
    面顯示時間為2020/08/18 16：21：10），此時可隱約看出A
    車前方號誌為綠燈，A車往前起步快到達路口時，此時畫面
    靠左側路口先有一輛貨車沿右方直行，貨車後面跟著一輛黑
    色轎車（下稱B車）突然駛出往擺接堡路方向，同行向其餘
    車輛皆已在路口前停下。⑶播放器時間00：00：06（畫面顯
    示時間為2020/08/18 16：21：12），B車通過路口時，A車
    稍微放慢速度，此時可清楚看出A車前方號誌為綠燈，A車右
    側駛出一輛機車（下稱C車）。⑷播放器時間00：00：07（畫
    面顯示時間為2020/08/18 16：21：13），C車看到B車後馬
    上煞車，但煞車不及還是撞上B車右後車門處，C車人車倒地
    ，B車則往前行駛過路口。⑸播放器時間00：00：08（畫面顯
    示時間為2020/08/18 16：21：14），A車見狀馬上煞停，並
    緩慢繞過C車後往前行駛，此時可清楚看出A車前方號誌為綠
    燈，A車離開現場。」此有本院勘驗筆錄及附件擷圖1份在卷
    可佐（見本院卷第73、83-86頁）。由上開行車紀錄器畫面
    勘驗結果可知，在被告尚未行經上開路口時，與告訴人同向
    之汽車（即裝有行車紀錄器之A車與A車左方之車輛），已稍
    微緩慢向前行駛、準備起步通過路口，嗣後與告訴人同向之
    號誌轉為綠燈時，與告訴人同向之汽車均緩慢起步、陸續準
    備前駛通過路口，而被告相同行車方向之車輛均在路口前停
    下來，由此即可看出與被告相同行車方向之交通號誌應為紅
    燈，而被告此時始突然駕駛上開車輛穿越上開路口，告訴人
    騎乘之機車因閃避不及，而與被告駕駛車輛之右後車身發生
    碰撞，足認被告駕駛上開車輛行駛至上開路口時，並未依交
    通號誌行駛而有闖紅燈之行為。是被告雖辯稱其並未闖紅燈
    ，是告訴人騎車自摔云云，顯與事實不符，不足憑採。
　⒊按駕駛人駕駛汽車，應遵守道路交通標誌、標線、號誌之指
    示，道路交通安全規則90條第1項定有明文，查被告既考領
    有大貨車普通駕駛執照駕駛執照，此有證號查詢汽車駕駛人
    查詢結果1紙在卷可查（見審交易卷第39頁），其對於上揭
    規定應知之甚詳並確實遵守。而依當時天候晴、日間自然光
    線、柏油路面乾燥無缺陷、無障礙物且視距良好等情形，有
    上開道路交通事故調查報告表㈠在卷足憑，並無不能注意之
    情事，被告駕駛上開車輛行駛至上開路口時，竟未依交通號
    誌行駛而貿然前行致生本件事故，其駕駛行為有過失甚明。
    又本案經送新北市政府車輛行車事故鑑定會鑑定，鑑定結果
    認「被告駕駛自用小客車，行經設有號誌管制之路口，未依
    號誌管制（闖紅燈）行駛，為肇事原因」，此有新北市政府
    車輛行車事故鑑定會新北車鑑字第0000000號鑑定意見書1份
    在卷可稽（見偵卷第15-16頁），益證被告駕駛上開車輛行
    駛至上開路口未依交通管制號誌行駛而闖紅燈，確有過失，
    至為明確。
　㈡刑法上之過失，其過失行為與結果間，在客觀上有相當因果
    關係始得成立。所謂相當因果關係，係指依經驗法則，綜合
    行為當時所存在之一切事實，為客觀之事後審查，認為在一
    般情形下，有此環境、有此行為之同一條件，均可發生同一
    之結果者，則該條件即為發生結果之相當條件，行為與結果
    即有相當之因果關係。反之，若在一般情形下，有此同一條
    件存在，而依客觀之審查，認為不必皆發生此結果者，則該
    條件與結果不相當，不過為偶然之事實而已，其行為與結果
    間即無相當因果關係（最高法院76年台上字第192號判例參
    照）。本案被告駕駛上開車輛行駛至上開路口未依交通管制
    號誌行駛而闖紅燈之行為，造成告訴人受有右遠端脛骨骨折
    、右膝深度擦傷、右足第五趾骨骨折等傷害等情，已如前述
    ，是告訴人之上開傷害係因本案事故所致，被告之過失行為
    與告訴人上開傷害結果間，具有相當因果關係。
　㈢綜上所述，本件事證明確，被告上開犯行，堪以認定，應予
    依法論科。
三、論罪科刑：
　㈠核被告所為，係犯刑法第284條前段之過失傷害罪。
　㈡按刑法第62條所謂自首，祇以犯人在其犯罪未發覺前，自行
    向該管公務員申告其犯罪事實，而接受裁判為已足，至於嗣
    後對於犯行有所辯解，乃辯護權之行使，不能據此即認其先
    前之自首失其效力（最高法院92年度台上字第7254號判決意
     旨參照）。查被告於肇事後，留在事故現場，並於其犯罪
    未經有偵查犯罪職權之公務員發覺前，主動向前往現場處理
    之警員自首坦承為肇事人而接受裁判，此有道路交通事故肇
    事人自首情形記錄表1紙在卷可憑（見他字卷第21頁），則
    被告雖對於本案事故之過失責任有所爭執，惟此要屬被告於
    刑事訴訟程序上行使辯護權之範疇，揆諸前揭說明，仍認其
    符合自首要件，爰依刑法第62條前段之規定，減輕其刑。
　㈢爰審酌被告駕駛上開車輛行駛至上開路口未依交通管制號誌
    行駛而闖紅燈，致發生本案交通事故，使告訴人受有上開傷
    害，徒增身體之不適及生活之不便，所為實有不該；且考量
    被告始終否認犯行，迄今未能與告訴人達成調解，以彌補告
    訴人所受損害，犯後態度難認良好；另斟酌被告前有違反電
    信法之前科紀錄，此有臺灣高等法院被告前案紀錄表1紙在
    卷可考（見本院卷第11頁），兼衡被告為本件事故之肇事原
    因、告訴人無肇事因素，及被告自述智識程度為高商肄業、
    目前從事清潔工作、經濟狀況勉強、有重度身心障礙之子女
    需撫養（見本院卷第78頁），以及告訴人所受之傷勢程度等
    一切情狀，量處如主文所示之刑，並諭知易科罰金之折算標
    準。　　
據上論斷，應依刑事訴訟法第299條第1項前段（依刑事判決精簡
原則，僅記載程序法條），判決如主文。
本案經檢察官彭毓婷提起公訴，檢察官林蔚宣到庭執行職務。
中　　華　　民　　國　　111 　年　　11　　月　　24　　日
                  刑事第十八庭  法　官　劉明潔
　　　　　　　　　
以上正本證明與原本無異。
如不服本判決應於收受判決後20日內向本院提出上訴書狀，並應
敘述具體理由；其未敘述上訴理由者，應於上訴期間屆滿後20日
內向本院補提理由書（均須按他造當事人之人數附繕本）「切勿
逕送上級法院」。
                                書記官　連思斐
中　　華　　民　　國　　111 　年　　11　　月　　24　　日
附錄本案論罪科刑法條全文：
中華民國刑法第284條
因過失傷害人者，處1年以下有期徒刑、拘役或10萬元以下罰金
；致重傷者，處3年以下有期徒刑、拘役或30萬元以下罰金。